臺灣新竹地方法院交通事件裁定　　　　100年度交聲字第194號
移送機關即
原處分機關　交通部公路總局新竹區監理所
異　議　人
即受處分人　姜禮權
上列異議人因違反道路交通管理處罰條例案件，對於交通部公路
總局新竹區監理所民國100年3月15日竹監自字第裁50-E00000000
號所為之違反道路交通管理事件裁決處分，聲明異議，本院裁定
如下：
    主  文
原處分撤銷。
姜禮權汽車駕駛人，駕駛汽車經測試檢定酒精濃度超過規定標準
，應吊扣其小型車普通駕駛執照拾貳個月及接受道路交通安全講
習。
    理  由
一按：
(一)法院認為聲明異議有理由或聲明異議雖無理由而原處分不當或
  違法者，應以裁定將原處分經聲明異議部分撤銷，並自為裁定
  ，道路交通事件處理辦法第19條前段定有明文。
(二)汽車駕駛人飲用酒類後，其吐氣所含酒精濃度超過每公升0.25
  毫克以上者，不得駕車；汽車駕駛人，駕駛汽車經測試檢定有
  酒精濃度超過規定標準者，處新臺幣（下同）1 萬5,000 元以
  上6 萬元以下罰鍰，並當場移置保管該汽車及吊扣其駕駛執照
  1 年，且應接受道路交通安全講習，道路交通安全規則第114
  條第2 款、道路交通管理處罰條例第35條第1 項第1 款、第24
  條第1 項第2 款亦分別定有明文。
二原處分意旨略以：聲明異議人即受處分人姜禮權（下稱異議人
  ）於民國98年9 月28日15時57分許，駕駛車牌號碼LQ-5962 號
  自用小客車，行經新竹縣竹北市○○路354 之2 號前，為警攔
  檢測得吐氣所含酒精濃度為每公升含0.96毫克之違規，經舉發
  單位新竹縣警察局保安隊警員填掣竹縣警交字第E00000000 號
  舉發違反道路交通管理事件通知單（下稱本件舉發通知單）予
  以舉發，嗣原處分機關乃依道路交通管理處罰條例第35條第1
  項第1 款、第24條第1 項第2 款及違反道路交通管理事件統一
  裁罰基準表之規定，於100 年3 月15日以竹監自字第裁50-E00
  000000號違反道路交通管理事件裁決書（下稱本件裁決書）裁
  處異議人罰鍰4 萬9,500 元，吊扣駕駛執照12個月，並施以道
  路交通安全講習等語。
三異議意旨略以：異議人於上開時、地酒後駕車之案件，業經臺
  灣新竹地方法院檢察署檢察官以98年度速偵字第1976號為緩起
  訴處分確定，命異議人向指定之政府機關、政府機構、行政法
  人、社區或其他符合公益目的之機構或團體提供60小時之義務
  勞務，而異議人已於期限內在執行單位即財團法人新竹縣天主
  教世光教養院完成前揭義務勞務，基於一事不二罰之原則，不
  應再裁處罰鍰4 萬9,500 元及吊扣駕照，為此聲明異議，請求
  撤銷原處分等語。
四本件異議人之酒後駕車係一個交通違規行為，有關其違規行為
  處罰效果之罰鍰、吊扣駕駛執照與施以道路交通安全講習等，
  係依據同一法律規定（即道路交通管理處罰條例第35條第1項
  第1 款、第24條第1 項第2 款）所為之處罰，其處罰方式雖有
  3 種，但實際上為單一處分，無法割裂，與該項交通違規行為
  是否存在亦均無從分離，法院於審理時，應先確定異議人是否
  確有交通違規行為事實，再決定原處分機關所適用之法律有無
  錯誤，從而，異議人雖陳明僅就罰鍰及吊扣駕駛執照部分聲明
  異議，其餘處罰部分並未提及，惟該施以道路交通安全講習部
  分，與其交通違規行為是否存在既無從分離，法院自應全部予
  以審理，合先敘明（臺灣高等法院暨所屬法院98年法律座談會
  刑事類第23號提案研討結果參照）。
五
(一)按：
1.行政罰法第26條規定：「一行為同時觸犯刑事法律及違反行政
  法上義務規定者，依刑事法律處罰之。但其行為應處以其他種
  類行政罰或得沒入之物而未經法院宣告沒收者，亦得裁處之。
  前項行為如經不起訴處分或為無罪、免訴、不受理、不付審理
  之裁判確定者，得依違反行政法上義務規定裁處之」，其所揭
  示之所謂「一事不二罰」原則，探究其立法目的，無非以一行
  為同時觸犯刑事法律及違反行政法上義務規定時，由於刑罰與
  行政罰同屬不法行為之制裁，而刑罰之懲罰作用較強，依刑事
  法律處罰即足資警惕，實無一事二罰再處行政罰之必要，但罰
  鍰以外之沒入或其他種類行政罰，因兼具維護公共秩序之作用
  ，為達行政目的，行政機關仍得併予裁處。又此所稱「其他種
  類行政罰」，係指違反行政法上之義務應受「裁罰性」之「不
  利處分」而言，依行政罰法第2 條規定，應包括限制或禁止行
  為之吊扣證照處分及警告性之講習處分在內。
2.刑事訴訟法第253 條之1 所指之緩起訴處分，其內容、要件與
  依刑事訴訟法第252 條所為之不起訴處分迥異，緩起訴處分為
  介於起訴、與微罪職權不起訴間之緩衝設計，又緩起訴處分之
  最終雖使被告免於刑事訴追之效果，與不起訴處分之效果相同
  ，然觀諸刑事訴訟法第253 條之1 第1 項係91年2 月8 日增訂
  ，行政罰法係94年2 月5 日公布，而制定在後之行政罰法第26
  條第2 項僅臚列「不起訴處分或無罪、免訴、不受理、不付審
  理之裁判確定者」，乃未將「緩起訴處分」納入，應係立法者
  有意排除，而非法律漏洞，本於對被告不利益之規定不得任意
  擴張解釋之原則，行政罰法第26條第2 項所謂「不起訴處分確
  定」之規定自不應任意擴張包括「緩起訴處分」，故行政罰法
  第26條第2 項於緩起訴處分並無適用之餘地。再者，附負擔之
  緩起訴處分對受處分人所產生之法律效果，檢察官依刑事訴訟
  法第253 條之2 第2 項規定為緩起訴處分，課以被告金錢給付
  、勞務提供及處遇措施者，此等處分名義上雖非刑罰，仍是一
  種特殊之處遇措施，性質上已係實質制裁，造成被告財產減少
  、自由及人性尊嚴限制或義務增加等權利上不利之影響，是此
  類「特殊之處遇措施」性質上當屬干預人民自由之處分，實與
  刑事制裁無異，應可實質該當行政罰法第26條第1 項所指「依
  刑事法律」之處罰。至道路交通管理處罰條例第35條第8 項雖
  定有汽車駕駛人經裁判確定，而處以罰金低於該條例第92條所
  訂最低罰鍰基準規定，應依該條例裁決繳納不足最低罰鍰部分
  之規定，惟檢察官以緩起訴命被告向指定之公益團體提供義務
  勞務，並非命給付金錢，無比較基準，且與道路交通管理處罰
  條例第35條第8 項經裁判確定處以罰金性質迥異，並無所謂差
  額可言，自無適用該條例之可能。準此，受處分人「酒精濃度
  超過規定標準」之違規行為，倘已依行政罰法第26條第1 項前
  段規定受有刑事處罰，復無行政罰法第26條第2 項規定所揭示
  「經不起訴處分或為無罪、免訴、不受理、不付審理之裁判確
  定者」此類未課予行為人實質上不利益負擔之情形，行政機關
  應不得就同一行為，再對受處分人為與刑罰相類之「罰鍰」處
  分（臺灣高等法院暨所屬法院99年法律座談會刑事類第37號提
  案研討結果參照）。
(二)查：
1.異議人於98年9 月28日15時57分許，行經新竹縣竹北市○○路
  354 之2 號前，因酒後駕駛車牌號碼LQ-5962 號自用小客車為
  警攔停，經測得吐氣所含酒精濃度為每公升含0.96毫克，而有
  「汽車駕駛人酒精濃度超過規定標準」之違規行為，為異議意
  旨所不否認，並有本件舉發通知單、裁決書影本各1 份在卷可
  參（本院卷第12～13頁），是異議人酒後駕駛自用小客車之違
  規事實，應甚明確。
2.異議人同一酒後駕車之行為，因同時觸犯刑法第185 條之3 公
  共危險罪，經臺灣新竹地方法院檢察署檢察官於98年9 月30日
  以98年度速偵字第1976號為緩起訴處分，緩起訴期間為1 年，
  命異議人應於緩起訴處分確定後，自收受該署執行通知之翌日
  起8 個月內，向該署指定之政府機關、政府機構、行政法人、
  社區或其他符合公益目的之機構或團體提供60小時之義務勞務
  。嗣依職權送請再議，亦經臺灣高等法院檢察署檢察長以98年
  度上職議字第10647 號處分書駁回再議確定，緩起訴期間自98
  年10月7 日起至99年10月6 日止，異議人並於99年3 月28日已
  完成義務勞務60小時，且緩起訴期間業已屆滿未經撤銷等情，
  有臺灣新竹地方法院檢察署檢察官98年度速偵字第1976號緩起
  訴處分書、臺灣高等法院檢察署98年度上職議字第10647 號處
  分書、臺灣新竹地方法院檢察署檢察官執行緩起訴處分命令通
  知書、執行社區處遇命令、義務勞務每月報到單、財團法人新
  竹縣天主教世光教養院99年4 月2 日九十九世達字第3862號函
  暨檢附之臺灣新竹地方法院檢察署義務勞務工作日誌、緩起訴
  處分義務勞務成效問卷、臺灣新竹地方法院檢察署觀護人室辦
  理被告緩起訴處分義務勞務處遇報告書、刑案系統觀護終結原
  因表及臺灣高等法院被告前案紀錄表各1 份存卷為憑，復經本
  院依職權調閱臺灣新竹地方法院檢察署98年度緩字第1679號緩
  起訴執行卷宗（偵查案號：98年度速偵字第1976號）核閱無訛
  。
(三)異議人既已依臺灣新竹地方法院檢察署檢察官命令向該署指定
  之財團法人新竹縣天主教世光教養院提供60小時之義務勞務，
  此雖非刑法所定刑罰之種類，惟已對異議人之名譽、心理產生
  相當制約並影響其自由等權益，亦應可實質該當行政罰法第26
  條第1 項所規定之「依刑事法律處罰」，是以，原處分機關依
  道路交通管理處罰條例第35條第1 項第1 款規定，對異議人本
  件酒後駕車之違規行為裁罰時，依前開說明，除其行為應處以
  其他種類行政罰即吊扣小型車普通駕駛執照12個月及施以道路
  交通安全講習之部分，乃為達成遏止酒後駕車之不法行為，維
  護道路交通用路權人之安全法益等行政目的所必要之不利處分
  ，因兼具維護公共秩序之作用，仍得併予裁處，其餘應依行政
  罰法第26條第1 項前段規定，即應依刑事法律處罰之，不得再
  依道路交通管理處罰條例第35條第1 項第1 款之規定裁處罰鍰
  ，因而可認原處分機關就異議人酒後駕車之違規部分裁處罰鍰
  4 萬9,500 元部分，有違一事不二罰之原則，難謂適法。
六綜上，異議人確有於前揭時、地飲酒後駕駛自用小客車之違規
  行為，原處分機關裁處異議人吊扣小型車普通駕駛執照，及施
  以道路交通安全講習之其他種類行政裁罰部分，於法尚無不合
  ，是以，異議人就吊扣駕駛執照部分之異議為無理由；惟原處
  分機關依道路交通管理處罰條例第35條第1 項第1 款規定，裁
  處罰鍰4 萬9,500 元部分，有違一事不二罰之原則，顯有違誤
  ，復因本件酒後駕車為一個交通違規行為，罰鍰、吊扣駕駛執
  照及施以道路交通安全講習等部分無從區分，從而，異議人就
  罰鍰4 萬9,500 元部分之異議為有理由，自應由本院撤銷原處
  分，僅就吊扣駕駛執照及接受道路交通安全講習部分，依道路
  交通管理處罰條例第35條第1 項第1 款、第24條第1 項第2 款
  規定，另行裁處如主文第2 項所示，以資適法。
據上論斷，應依道路交通事件處理辦法第19條前段規定，裁定如
主文。
中    華    民    國    100     年    4    月    19   日
                  交通法庭      法  官  周美玲
以上正本證明與原本無異。
如不服本裁定，應於裁定送達後5日內向本院提出抗告狀。
中    華    民    國    100     年    4     月   19   日
                                書記官  蕭惠婷